【裁判字號】    99,審訴,1397
【裁判日期】    990803
【裁判案由】    毒品危害防制條例
【裁判全文】
臺灣高雄地方法院刑事判決            99年度審訴字第1397號
公  訴  人  臺灣高雄地方法院檢察署檢察官
被      告  甲○○
上列被告因違反毒品危害防制條例案件，經檢察官提起公訴（99
年度毒偵字第1500號、99年度毒偵字第1624號），被告就被訴事
實均為有罪陳述，經本院告知簡式審判程序之旨，並聽取當事人
之意見後，裁定依簡式審判程序審理，判決如下：
    主  文
甲○○施用第一級毒品，累犯，處有期徒刑壹年，扣案之針筒參
支沒收；又施用第一級毒品，累犯，處有期徒刑壹年，扣案之第
一級毒品海洛因貳包（均含包裝袋，檢驗前淨重分別為零點貳伍
柒公克、零點壹零肆公克，檢驗後淨重分別為零點貳肆玖公克、
零點零玖伍公克）均沒收銷燬之。應執行有期徒刑壹年拾月，扣
案之針筒參支沒收、第一級毒品海洛因貳包（均含包裝袋，檢驗
前淨重分別為零點貳伍柒公克、零點壹零肆公克，檢驗後淨重分
別為零點貳肆玖公克、零點零玖伍公克）均沒收銷燬之。
    事  實
一、甲○○前因施用毒品案件，經本院以89年度毒聲字第412 號
    裁定送觀察、勒戒後，認無繼續施用毒品之傾向，由高雄地
    方法院檢察署檢察官於民國89年1 月31日以89年度毒偵字第
    624 號、第5 號為不起訴處分確定。復於90年間再犯施用毒
    品案件，經本院以90年度毒聲字第3237號裁定送觀察、勒戒
    後，認有繼續施用毒品之傾向，再經本院以90年度毒聲字第
    5531號裁定令入戒治處所施以強制戒治，同時經本院以91年
    度簡字第1030號判處有期徒刑5 月確定；又因搶奪案件，經
    臺灣高等法院高雄分院以90年度上訴字第912 號判處有期徒
    刑2 年6 月確定；又因竊盜案件，經本院以90年度第1549
    號判處有期徒刑2 年確定；又於91年間，因贓物案件，經本
    院以91年易字第1961號判處有期徒刑4 月確定，上開各罪嗣
    經定應執行刑為有期徒刑5 年確定。復於94年間因偽造有價
    證券案件，經臺灣臺東地方法院以94年度訴字第188 號判處
    有期徒刑1 年6 月確定，經與上開案件接續執行，於96年1
    月23日因縮短刑期假釋付保護管束，於97年2 月22日保護管
    束期滿，假釋未經撤銷視為執行完畢。
二、詎甲○○猶不知悔改，明知海洛因及甲基安非他命，分別經
    公告列為毒品危害防制條例第2 條第2 項第1 款、第2 款所
    定之第一級、第二級毒品，依法不得持有、施用，竟分別基
    於施用第一級毒品海洛因及第二級毒品甲基安非他命之犯意
    分別於：
(一)、於98年10月26日晚間某時許（起訴書誤載為98年10月16日上
    午某時許），在高雄市○○區○○街153 巷7 號之住處內，
    以針筒混合注射之方式，同時施用第一級毒品海洛因及第二
    級毒品甲基安非他命1 次。嗣於同年10月27日上午9 時30分
    許，在高雄市三民區○○○路172 號之「益大飯店」地下室
    ，因形跡可疑為警盤查，扣得未使用之針筒3 支，經徵得同
    意後採集尿液送驗，結果呈安非他命、甲基安非他命、可待
    因及嗎啡陽性反應，始查悉上情。
(二)、於99年2 月5 日，在高雄市新興區○○○路與中華三路附近
    向姓名、年籍不詳，綽號「信仔」之成年人購買不詳數量之
    第一級毒品海洛因後，於99年2 月7 日不詳時間，在高雄縣
    仁武鄉○○村○○○街69號之居住處以針筒混合注射靜脈之
    方式，同時施用第一級毒品海洛因及第二級毒品甲基安非他
    命1 次。嗣於同年2 月7 日12時30分許，因他案通緝為警於
    上開住所逮捕，並扣得施用所餘之第一級毒品海洛因2 包（
    均含包裝袋，檢驗前淨重分別為0.257 公克、0.104 公克，
    檢驗後淨重分別為0.249 公克、0.095 公克），經徵得同意
    後採集尿液送驗，結果呈甲基安非他命、嗎啡及可待因陽性
    反應，始悉上情。
三、案經高雄市政府警察局三民第一分局移請臺灣高雄地方法院
    檢察署檢察官偵查起訴。
    理  由
一、本件被告甲○○所犯均為死刑、無期徒刑、最輕本刑為3 年
    以上有期徒刑以外之罪，其於準備程序進行中，就被訴事實
    為有罪之陳述，經本院告知簡式審判程序之旨，並聽取其與
    公訴人之意見後，本院認無不得或不宜改依簡式審判程序進
    行之處，爰依刑事訴訟法第273 條之1 第1 項規定，裁定本
    件由受命法官獨任進行簡式審判程序，合先敘明。
二、上揭犯罪事實，業據被告於本院審理時坦承不諱，且其於上
    開事實欄二、(一)所載時間為警查獲時所採集之尿液，經送高
    雄市立凱旋醫院檢驗結果，確呈安非他命、甲基安非他命、
    可待因及嗎啡陽性反應，此有該院98年11月16日濫用藥物尿
    液檢驗報告（檢體編號：G300）及毒品案件尿液送驗編號與
    真實姓名對照表各1 紙附卷可稽；又其於上開事實欄二、(二)
    所載時間為警逮捕時所採集之尿液，經送前揭醫院檢驗結果
    ，確呈甲基安非他命、可待因及嗎啡陽性反應，此有該院99
    年3 月4 日濫用藥物尿液檢驗報告（檢體編號：G059）及毒
    品案件尿液送驗編號與真實姓名對照表各1 紙附卷可稽。又
    扣案之白色粉末共2 包，經檢驗確係第一級毒品海洛因（檢
    驗前淨重分別為0.257 公克、0.104 公克，檢驗後淨重分別
    為0.249 公克、0.095 公克），有高雄市立凱旋醫院濫用藥
    物成品檢驗鑑定書1 紙附卷可考，並有上開第一級毒品海洛
    因2 包扣案可資佐證，足認被告自白與事實相符，可採為認
    定事實之依據。從而，本件事證明確，被告上開施用第一級
    毒品海洛因及第二級毒品安非他命之犯行均堪認定，應依法
    論科。
三、按毒品危害防制條例於92年7 月9 日修正公布，自93年1 月
    9 日施行，其中第20條、第23條將施用毒品之刑事處遇程序
    ，區分為「初犯」及「5 年內再犯」、「5 年後再犯」，依
    其立法理由之說明：「初犯」，經觀察、勒戒或強制戒治後
    ，應為不起訴處分或不付審理之裁定；經觀察、勒戒或強制
    戒治執行完畢釋放後，「5 年內再犯」者，因其再犯率甚高
    ，原實施之觀察、勒戒及強制戒治既已無法收其實效，爰依
    法追訴或裁定交付審理。至於經觀察、勒戒或強制戒治執行
    完畢釋放後，「5 年後再犯」者，前所實施之觀察、勒戒或
    強制戒治已足以遮斷其施用毒品之毒癮，為期自新及協助其
    斷除毒癮，仍適用「初犯」規定，先經觀察、勒戒或強制戒
    治之程序。從而依修正後之規定，僅限於「初犯」及「5 年
    後再犯」二種情形，始應先經觀察、勒戒或強制戒治程序。
    倘被告於5 年內已再犯，經依法追訴處罰，縱其第3 次（或
    第3 次以上）再度施用毒品之時間，在初犯經觀察、勒戒或
    強制戒治執行完畢釋放5 年以後，已不合於「5 年後再犯」
    之規定，且因已於「5 年內再犯」，顯見其再犯率甚高，原
    實施觀察、勒戒或強制戒治，已無法收其實效，即應依該條
    例第10條處罰（最高法院95年第7 次刑事庭會議決定意旨、
    95年度臺非字第65號刑事判決意旨參照）。查本件被告因施
    用毒品案件，有事實欄所載經觀察勒戒、強制戒治及有期徒
    刑執行完畢等情形，此有臺灣高等法院被告前案紀錄表1 份
    在卷可按，其於觀察、勒戒執行完畢釋放後5 年內已再犯施
    用毒品之情事，揆諸上揭說明，雖本件2 次施用毒品之犯行
    距初犯經觀察、勒戒執行完畢釋放日皆已逾5 年，仍應依法
    論罪科刑。
四、核被告所為，均係犯毒品危害防制條例第10條第1 項之施用
    第一級毒品罪、同條例第2 項之施用第2 級毒品罪。其施用
    第一級毒品海洛因及第二級毒品甲基安非他命前持有海洛因
    、甲基安非他命之低度行為，應為施用之高度行為所吸收，
    均不另論罪。被告於本院審理中陳稱其係以針筒同時混合海
    洛因與甲基安非他命注射之方式，同時施用第一級毒品海洛
    因及第二級毒品甲基安非他命等語，公訴人雖依法務部法醫
    研究所99年5 月21日法醫理字第0990002553號函而認甲基安
    非他命以燃燒方式吸食較容易達到其所要呈現之藥效，且一
    般甲基安非他命之成分並不單純，靜脈注射方式容易造成肺
    栓塞而死亡，加以被告被查獲當時僅陳稱有施用第一級毒品
    ，並未供稱有同時施用第二級毒品，而認被告應係分別施用
    第一級毒品海洛因及第二級毒品甲基安非他命，惟參照行政
    院衛生署管制藥品管理局93年2 月9 日管檢字第0930001092
    號函，第二級毒品安非他命可以可以口服、鼻吸、煙吸或注
    射等方式施用，而客觀上亦無任何證據顯示被告係以針筒注
    射以外之方式，施用第二級毒品甲基安非他命，復無其他積
    極證據顯示被告並非同時施用第一級毒品海洛因及第二級毒
    品甲基安非他命，基於「罪疑有利被告原則」，本院因此認
    為被告於事實欄二、(一)及二、(二)所載之時、地，分別皆係以
    針筒混合注射之方式，同時施用第一、二級毒品，上開二次
    犯行，皆係以一行為觸犯毒品危害防制條例第10條第1 項及
    同條例第10條第2 項之罪，為想像競合犯，應依刑法第55條
    之規定，從一重而分別依毒品危害防制條例第10條第1 項之
    施用第一級毒品罪處斷，從而公訴人認應予分別分論併罰，
    即有誤會，應予敘明。被告所犯上開2 罪間，犯意各別，行
    為互殊，應予分論併罰。又被告前有如事實欄所示犯罪科刑
    及執行完畢之事實，有上開前案紀錄表可按，其於受徒刑之
    執行完畢後，5 年以內故意再犯本件有期徒刑以上之2 罪，
    均為累犯，應依刑法第47條第1 項規定，分別加重其刑。爰
    審酌被告前因施用毒品案件業經觀察、勒戒及強制戒治，又
    再犯施用毒品罪，經法院判刑並執行完畢，猶不知儆醒，再
    犯本案2 件施用毒品罪，顯然缺乏戒絕毒品之決心；然考量
    其犯後坦承犯行，施用毒品雖自戕其身體健康，惟尚未直接
    危害他人，並斟酌被告之犯罪動機、手段、智識程度等一切
    情狀，分別量處如主文所示之刑，並定其應執行刑，以資懲
    儆。扣案之針筒3 支，乃被告所有預供施用毒品所用之物，
    業經被告自陳在卷，爰依刑法第38條第 1 項第2 款規定沒
    收之；末按查獲之第一、二級毒品，不問屬於犯人與否，均
    沒收銷燬之，毒品危害防制條例第18條第1 項前段定有明文
    。扣案之白色粉末2 包（均含包裝袋，檢驗前淨重分別為0.
    257 公克、0.104 公克，檢驗後淨重分別為0.249 公克、0.
    095 公克），均係第一級毒品海洛因，業如前述，而用以包
    裝毒品之包裝袋與其上所殘留之毒品已難以析離，爰均依毒
    品危害防制條例第18條第1 項前段之規定，諭知沒收銷燬，
    至於鑑驗耗用之毒品既已滅失，自無庸宣告沒收銷燬，附此
    敘明。
據上論斷，應依刑事訴訟法第273 條之1 第1 項、第299 條第1
項前段，毒品危害防制條例第10條第1 項，第18條第1 項前段，
刑法第11條、第47條第1 項、第38條第1 項第2 款、第51條第5
款、第9 款，判決如主文。
本案經檢察官杜妍慧到庭執行職務。
中    華    民    國    99    年    8    月    3      日
                  刑事第十庭  法  官   李代昌
以上正本證明與原本無異。
如不服本判決應於收受送達後10日內向本院提出上訴書狀，並應
敘述具體理由；如未敘述上訴理由者，應於上訴期間屆滿後20日
內向本院補提理由書（均須按他造當事人之人數附繕本）「切勿
逕送上級法院」。
中    華    民    國    99    年    8    月    3      日
                              書記官   黃振祐
附錄本件論罪科刑法條全文：
毒品危害防制條例第10條
施用第一級毒品者，處6月以上5年以下有期徒刑。
施用第2級毒品者，處3年以下有期徒刑。

司法院資訊處製作；財團法人民間司法改革基金會備份。
